【裁判字號】    90,訴,182
【裁判日期】    900831
【裁判案由】    確認買賣關係不存在
【裁判全文】
臺灣彰化地方法院民事判決  九十年度訴字第一八二號
    原      告  乙○○
    訴訟代理人  胡宗智律師
    被      告  甲○○
右當事人間確認買賣關係不存在事件，本院判決如左：
    主    文
確認原告與被告於民國八十九年五月二十八日就坐落二林鎮○○段五五地號、面積三
六四六平方公尺、權利範圍二分之一之土地之買賣關係不存在。
被告應將坐落二林鎮○○段第五五地號如附圖一所示編號２部分、面積一八二三平方
公尺之土地交還原告及其他共有人。
被告應將坐落在前開土地如附圖二所示編號Ａ部分、面積二七０平方公尺、磚造鐵皮
屋頂之地上物交付原告。
訴訟費用由被告負擔。
本判決第二、三項於原告以新台幣壹佰拾玖萬肆仟元供擔保後，得假執行。
    事    實
甲、原告方面：
  一、聲明：如主文所示，及為以供擔保為條件之假執行宣告。
  二、陳述：
  （一）緣坐落彰化縣二林鎮○○段第五五地號土地係原告及訴外人洪銘隆共有，權
        利範圍每人各二分之一，原告於民國（下同）八十九年五月二十八日將上開
        土地權利範圍二分之一出賣予被告，並訂立不動產買賣契約書，約定土地買
        賣價款為新台幣（下同）二百七十八萬元整，並於契約成立同時，由被告給
        付原告六千元定金。原告並將如附圖一所示編號２部分、面積一八二三平方
        公尺土地交付被告，由被告在其上如附圖二所示編號Ａ部分面積二七０平方
        公尺之土地上搭建磚造鐵皮屋頂之地上物。
  （二）依兩造不動產買賣契約書第十二條規定：「甲（即被告）乙（即原告）雙方
        應忠誠履行本契約，甲方如不依約交付殘餘價金，或因可歸責於甲方之事由
        致不能如期交付價金時，得由乙方解除契約，所交定金及價金全數由乙方沒
        收作為違約金。」；另依其他特約事項規定：「甲方（即被告）於立約日起
        三個月內需辦理完畢（包括買賣、尾款之貸款），否則依契約第十四條之規
        定辦理，另標的物之地上物、建築物權全部歸乙方所有，而自民國八十九年
        二月二十一日起之銀行貸款利息，亦由甲方負擔不得異議。」，詎被告於訂
        約後，除交付六千元之定金及第一期款十七萬四千元外，即未再依約交付任
        何價金，迭經原告多次催促反應，被告均推諉不理，拒不履行契約致延宕至
        今，為此，原告爰依前開契約書第十二條規定，以起訴狀向被告表示解除本
        件買賣契約，並確認兩造間之土地買賣關係不存在；暨依前開契約書特約事
        項規定，請求被告應將坐落在前開土地上如附圖二所示編號Ａ部分之地上物
        交付原告。
  （三）又，前開買賣契約既不存在，被告占有如附圖一所示編號２部分之土地即無
        合法之占有權源，原告爰依民法第七百六十七條、第八百二十一條規定，請
        求被告返還其所占有上開土地予原告及全體共有人。
  三、證據：提出土地登記簿謄本、地籍圖、不動產買賣契約書一紙、地上物之略圖
      一紙等件為證，並聲請訊問證人洪泰瑋、邱朝慶。
乙、被告方面：
    被告未於言詞辯論期日到場，亦未提出準備書狀作何聲明或陳述。
    理    由
一、本件被告經合法通知，未於言詞辯論期日到場，核無民事訴訟法第三百八十六條
    各款所列情形，爰依原告之聲請，由其一造辯論而為判決。
二、原告主張其為彰化縣二林鎮○○段第五五地號土地之共有人，於八十九年五月二
    十八日與被告訂立不動產買賣契約書，將上開土地原告之應有部分二分之一，以
    買賣總價金二百七十八萬元，出賣予被告，詎被告於訂約後，僅交付六千元之定
    金及第一期款十七萬四千元，其餘部分均遲未履行，迭經催討，亦未置理等事實
    ，業據其提出不動產買賣契約書為證，並經證人即上開契約之見證人邱朝慶證述
    屬實，被告經合法送達，於本院言詞辯論終結前均未到庭為任何聲明或陳述，自
    堪認原告上開之主張為真實。
三、依兩造於八十九年五月二十八日所訂立之不動產買賣契約書中第十二條約定：「
    甲乙雙方應忠誠履行本契約，甲方（即被告）如不依約交付殘餘價金，或因可歸
    責於甲方之事由致不能如期交付價金時，得由乙方（即原告）解除契約，所交定
    金及價金全數交由乙方沒收作為違約金」，復於其他特約事項中約定：「甲方（
    即被告）於立約日起三個月內需辦理完畢（包括買賣、尾款之貸款），否則依契
    約第十四條之規定辦理，另標的物之地上物、建築物全部歸乙方所有，而自民國
    八十九年二月二十一日起之銀行貸款利息，亦由甲方負擔不得異議。」，有上開
    契約書在卷可稽。經查，證人即辦理本件買賣之代書洪泰瑋證稱：「特約事項是
    指立約日起三個月內銀行如同意辦理貸款，就將文件送交地政事務所辦理所有權
    移轉登記，所以三個月內無法將銀行貸款辦出來，亦須於上開期限內將尾款交付
    ，否則是違約。訂約時出賣人已經將辦理移轉登記相關文件交給我，本件是後來
    貸款無法貸出來，是因為被告本身的問題。」等語，足見兩造所訂立上開契約特
    約事項之真意，係指甲方（即被告）應於三個月內將尾款交付，否則即屬違約，
    且原告（即出賣人）業已將系爭土地辦理移轉登記之文件送交代書，只需被告將
    銀行貸款辦妥，即可登記，嗣後因被告無法貸得銀行貸款故未辦理登記，是應可
    認系爭土地未於約定期間內辦理移轉登記及未交付尾款均係可歸責於被告。而上
    開買賣契約書所訂立之日期為八十九年五月二十八日，被告於訂約後僅交付定金
    六千元及第一期款十七萬四千元，迄今尚未給付尾款二百六十萬元等情，已如前
    述，顯已逾特約事項應於立約時起三個月內履行完畢之約定，依前揭買賣契約書
    第十二條之規定，原告自有解除契約之權利。原告業已表示以起訴狀之送達作為
    解除契約之意思表示，該起訴狀繕本並於九十年三月九日合法送達於被告，有送
    達回證附卷可稽，是以原告主張兩造於八十九年五月二十八日就坐落二林鎮○○
    段第五五地號、面積三六四六平方公尺、權利範圍二分之一之土地之買賣關係，
    業已因合法解除而不存在，為有理由，應予准許。
四、按所有人對無權占有或侵害其所有權者，得請求返還。對於妨害其所有權者，得
    請求除去；又，各共有人對於第三人，得就共有物之全部，為本於所有權之請求
    。但回復共有物之請求，僅得對於共有人全體之利益為之，民法第七百六十七條
    、第八百二十一條分別定有明文。查，系爭二林鎮○○段第五五地號之土地，尚
    未移轉登記予被告名下，目前仍為原告及訴外人洪銘隆所有，有原告所提出之土
    地登記謄本附卷可憑，被告目前占用如附圖一所示編號２之土地，亦經本院勘驗
    屬實，製有勘驗筆錄在卷可稽，且兩造間於八十九年五月二十八日就就坐落二林
    鎮○○段第五五地號、面積三六四六平方公尺、權利範圍二分之一之土地之買賣
    關係，既已不存在，復如前所述，被告就上開土地自無合法占用之權源，故原告
    本於所有物返還請求權，請求被告將上開土地占用之部分返還與原告及全體共有
    人，為有理由，應予准許。
五、又坐落於上開土地上，如附圖二所示編號Ａ部分面積二七０平方公尺之磚造鐵皮
    屋頂建物，係被告所建造等情，業據原告陳明在卷，被告於本院言詞辯論終結前
    均未到庭爭執，自應堪信為真實。揆諸前揭買賣契約書其他特約事項之約定，上
    開建物自歸於原告所有，從而，原告主張被告應將坐落上開土地上如附圖二所示
    編號Ａ部分面積二七０平方公尺之磚造鐵皮屋頂建物交付原告，為有理由，亦應
    准許。
六、原告陳明願供擔保，聲請宣告假執行，核無不合，爰酌定相當擔保金額予以准許
    。
七、據上論結，原告之訴為有理由，依民事訴訟法第三百八十五條第一項前段、第七
    十八條、第三百九十條第二項，判決如主文。
中      華      民      國    九十    年      八      月    三十一    日
                                    臺灣彰化地方法院民事第二庭
                                        審判長法      官  羅  培  昌
                                              法      官  黃  倩  玲
                                              法      官  黃  齡  玉
右為正本係照原本作成。
如對本判決上訴須於判決送達後廿日內向本院提出上訴狀。
                                              法院書記官  張  清  秀
中      華      民      國    九十    年      八      月    三十一    日


司法院資訊處製作；財團法人民間司法改革基金會備份。
